【裁判字號】    95,訴,2951
【裁判日期】    950929
【裁判案由】    毒品危害防制條例
【裁判全文】
臺灣高雄地方法院刑事判決              95年度訴字第2951號
公  訴  人  臺灣高雄地方法院檢察署檢察官
被      告  甲○○
                    （現於台灣屏東監獄執行中）
上列被告因毒品危害防制條例案件，經檢察官提起公訴（95年度
毒偵字第6114號），本院以簡式審判程序，判決如下：
    主  文
甲○○施用第一級毒品，處有期徒刑捌月。扣案海洛因壹包（淨
重零點壹壹公克及含海洛因之包裝袋壹只）沒收銷燬之。
    事  實
一、甲○○前因施用毒品案件，經本院以94年度毒聲字第480 號
    裁定送觀察、勒戒後，認無繼續施用毒品之傾向，於民國94
    年3 月28日觀察、勒戒執行完畢而釋放，由臺灣高雄地方法
    院檢察署檢察官於94年3 月27日以94年度毒偵字第1670號為
    不起訴處分確定；復於94年間因施用毒品案件，經本院以94
    年度訴字第3588號判處有期徒刑9 月確定（現正執行中）。
    其猶不知戒絕悔改，於上揭觀察、勒戒執行完畢釋放後之5
    年內，復基於反覆施用第一級毒品海洛因之概括犯意，自94
    年11月29日某時起，至95年6 月1 日下午3 時40分前之某時
    止（不含另案自94年12月31日起至95年3 月20日在監執行拘
    役之期間），在高雄市○○區○○路299 號7 樓之1 居處，
    以將海洛因摻水注入注射針筒後施打之方式，反覆施用海洛
    因多次。嗣於95年6 月1 日下午3 時40分許，在高雄市○○
    區○○街51號前，因毒品案件通緝，為警當場緝獲，經其同
    意搜索，扣得第一級毒品海洛因1 小包（淨重0.11公克及含
    海洛因之空包裝袋1 只），再經其同意採集尿液檢體送驗呈
    嗎啡陽性反應，始悉上情。
二、案經高雄市政府警察局鹽埕分局報告臺灣高雄地方法院檢察
    署檢察官偵查起訴。
    理  由
一、訊據被告對於上揭施用第一級毒品之事實坦承不諱。而被告
    為警查獲時所採集之尿液經送驗結果，確呈嗎啡陽性反應，
    此有高雄市立凱旋醫院95年6 月12日濫用藥物尿液檢驗報告
    （檢體編號：B-079） 及尿液送驗編號與真實姓名對照表各
    一份在卷可佐，堪信被告上開自白與事實相符。而被告為警
    查獲時所扣得之白色粉末1 包，經送驗結果，確為海洛因成
    分無誤（淨重0.11公克及含海洛因之空包裝袋1 只），亦有
    法務部調查局95年8 月10日鑑定通知書在卷可查，是被告施
    用第一級毒品海洛因之犯行，堪以認定。至被告於本院審理
    中雖自白其反覆施用海洛因至95年6 月21日入監服刑前為止
    等語（95年6 月1 日至同年月21日之事實未經檢察官提起公
    訴），然查被告於95年6 月1 日為警查獲後，隨即經依法發
    監執行至今，此有臺灣高等法院被告前案記錄表在卷可參（
    本院卷第12頁），是被告顯不可能於在監執行中續行施用毒
    品，故被告此部分之自白顯與事實不符，衡情應係其對入監
    日期誤記所致，尚不能逕以其自白認定此部分之犯罪事實。
    又被告前因施用毒品案件，經本院以94年度毒聲字第480 號
    裁定送觀察、勒戒後，認無繼續施用毒品之傾向，於94年3
    月28日觀察、勒戒執行完畢而釋放，由臺灣高雄地方法院檢
    察署檢察官於94年3 月27日以94年度毒偵字第1670號不起訴
    處分確定，此有前開不起訴處分書、台灣高等法院被告前案
    紀錄表、台灣高雄地方法院檢察署刑案資料查註紀錄表各1
    份在卷可按。被告於觀察、勒戒執行完畢釋放後5 年內再犯
    本件施用毒品之罪，依毒品危害防制條例第20條第3 項之規
    定，自應依法論科。
二、論罪科刑之理由：
  1.核被告甲○○所為，係犯毒品危害防制條例第10條第1 項之
    施用第1 級毒品罪。其持有第1 級毒品海洛因後進而施用，
    持有之低度行為為施用之高度行為所吸收，不另論罪。
  2.被告行為後，刑法第56條連續犯之規定，業於94年2 月2 日
    修正公布刪除，並於95年7 月1 日施行，則被告之犯行，因
    行為後新法業已刪除連續犯之規定，此刪除雖非犯罪構成要
    件之變更，但顯已影響行為人刑罰之法律效果，自屬法律有
    變更，依新法第2 條第1 項規定，比較新、舊法結果，原應
    適用較有利於被告之行為時法律即舊法論以連續犯（最高法
    院95年第8 次刑事庭會議決議參照）。然刑事法若干犯罪行
    為態樣，本質上原具有反覆、延續實行之特徵，立法時既予
    特別歸類，定為犯罪構成要件之行為要素，則行為人基於概
    括之犯意，在密切接近之一定時、地持續實行之複次行為，
    倘依社會通念，於客觀上認為符合一個反覆、延續性之行為
    觀念者，於刑法評價上，即應僅成立一罪。學理上所稱「集
    合犯」之職業性、營業性或收集性等具有重複特質之犯罪均
    屬之（最高法院95年度台上字第1079號、第3937號、第4686
    號判決意旨參照）。而毒品危害防制條例既依成癮性、濫用
    性及對社會危害性將毒品分為4 級，且僅處罰施用第1 、2
    級毒品，足見該條例所處罰施用第1 、2 級毒品，其構成要
    件行為之要素係具有成癮、濫用之反覆、延續實行之性質，
    且依社會通念於客觀上認為係符合一個反覆、延續性之行為
    觀念。本件被告自前案即本院94年度訴字第3588號於94年11
    月28日宣示判決後，自翌日起至95年6 月21日（即入監執行
    前一日）止（不含另案自94年12月31日起至95年3 月20日在
    監執行拘役之期間），復反覆施用第1 級毒品海洛因多次，
    顯係基於集合犯之同一概括犯意所為，依社會一般客觀上之
    觀察，屬於病態性之犯罪，自應論以集合犯之包括一罪，較
    為合理適當。新舊法比較後，因依新法無須再論以連續犯而
    加重其刑，當以新法對於被告較為有利。
  3.被告甫於94年11月28日因施用毒品案件經本院以94年度訴字
    第3588號判處有期徒刑9 月確定，此有上開前科資料在卷可
    佐，竟仍不知戒絕毒癮，復違犯本件施用毒品之罪，茲審酌
    其犯罪後坦承犯行，且其施用毒品之犯行，性質上乃屬對自
    我身心健康之自戕行為，其行為本身對社會所造成之危害並
    非直接、巨大，以及其犯罪動機、目的、手段及所生危害等
    一切情事，量處如主文所示之刑，以資懲儆。扣案之海洛因
    1 包（淨重0.11公克及含海洛因之包裝袋1 只），業經鑑驗
    為海洛因成分無誤，已如前述，爰依毒品危害防制條例第18
    條第1 項前段併予宣告沒收銷燬之。
據上論斷，應依刑事訴訟法第299 條第1 項前段、毒品危害防制
條例第10條第1 項、第18條第1 項前段、刑法第2 條第1 項後段
、第11條，判決如主文。
本案經檢察官乙○○到庭執行職務。
中    華    民    國    95    年    9     月    29    日
                  刑事第十三庭  法  官  葉啟洲
以上正本證明與原本無異。
如不服本判決，應於收受送達後10日內向本院提出上訴書狀。
中    華    民    國    95    年    9     月    29    日
                                書記官  蔡語珊
附錄本件論罪科刑法條：
毒品危害防制條例第10條
施用第一級毒品者，處 6 月以上 5 年以下有期徒刑。
施用第二級毒品者，處 3 年以下有期徒刑。


司法院資訊處製作；財團法人民間司法改革基金會備份。
